臺灣高等法院高雄分院刑事判決　　　　　　　　　九十一年度上易字第一一二號
　　上　訴　人　台灣高雄地方法院檢察署檢察官
　　被　　　告　乙○○
右上訴人因被告妨害自由案件，不服臺灣高雄地方法院九十一年度易字第一四八二號
中華民國九十一年六月六日第一審判決（起訴案號：臺灣高雄地方法院檢察署九十年
度偵字第七四九五號），提起上訴，本院判決如左：
      主  文
上訴駁回。
      理  由
一、公訴意旨略以：乙○○於民國（下同）九十年三月二十三日九時三十分許，前往
    高雄縣大樹鄉○○村○○○路十四之二號甲○○住處，向甲○○索取積欠之債務
    新台幣（下同）一萬元時，因甲○○僅給付五千元，乙○○乃心生不滿，竟未經
    同意，擅將甲○○之子丙○○所有放置在客廳餐桌上之摩托羅拉牌ＣＤ九二八型
    行動電話一支強行取走，並要求吳蘭玉將餘款還清後始願歸還該行動電話，因認
    被告乙○○涉有刑法第三百零四條第一項妨害自由之罪嫌。
二、按犯罪事實應依證據認定之，無證據不得推定其犯罪事實，刑事訴訟法第一百五
    十四條定有明文。又告訴人之告訴，係以使被告受刑事訴追為目的，是其陳述是
    否與事實相符，仍應調查其他證據以資審認，是以被害人之陳述為認定犯罪之依
    據時，必其陳述並無瑕疵，且就其他方面調查，又與事實相符，始能據為有罪之
    認定。所謂認定犯罪事實之證據，係指足以認定被告確有犯罪行為之積極證據而
    言，該項證據自須適合於被告犯罪事實之認定，始得採為斷罪資料，此有最高法
    院五十二年度台上字第一三００號、六十一年臺上字第三０九九號、二十九年上
    字第三一０五號判例可資參照。又刑法第三百零四條之罪，須行為人有強暴、脅
    迫之行為，而使人行無義務之事或妨害人行使權利，始能成立，如行為人並未施
    用強暴、脅迫之行為，即不得以該罪相繩。
三、公訴人認被告涉犯刑法第三百零四條妨害自由罪嫌，無非係以被害人甲○○、丙○○之指訴，復有贓物認領保管收據一張、手機相片三張為論據。訊據被告固坦
    承有於前揭時地將丙○○放置在客廳餐桌上之摩托羅拉牌ＣＤ九二八型行動電話
    取走之事實，惟堅決否認有何妨害自由之犯行，辯稱：係得丙○○之同意而拿走
    等語。
四、經查：
  (一)告訴人甲○○於警訊中陳稱：因為最近家庭經濟不好，想向民間借貸財物，由乙○○告訴我說他有代書朋友可以向銀行信用貸款，於是向高市二信銀行借貸十萬
    元，在九十年三月二十二日辦妥取到錢，同月二十三日就前來取傭金，我當場給
    五千元，乙○○覺得太少要一萬元，因為我不給他，乙○○立即搶走桌上我兒子
    丙○○之行動電話，我要阻止均無法制止，我兒子在樓上下樓仍無法阻止等語（
    見警卷第六頁背面）。依告訴人甲○○上開所述，被告係搶走放在桌上的手機，
    惟告訴人甲○○所謂「搶走」等語，究係指被告對之施強暴、脅迫，抑或僅係趁
    其不備而取走？尚非明確。
  (二)告訴人甲○○於原審法院及偵查中分別陳稱：「那天早上我先給他（即被告）五
    千元，我有向他表示晚上再拿一萬元給他，被告就從我家桌子上拿走手機，人就
    走了，我就趕快叫我兒子下來，我兒子就去問他說拿他手機幹什麼，他說等一萬
    元拿到手再將手機還給我們」、「（問：乙○○拿走手機時你人在何處？）我在
    廚房，他在客廳，廚房與客廳只有一個隔牆而已」、「（問：被告是否用搶的方
    式拿走手機？）沒有，他拿起手機就走了」、「（問：你兒子有無跟他搶手機？
    ）沒有，我兒子問他為何拿手機？他只是一直走到馬路上去」、「（問：他取走
    手機時妳有何反應？）我有問他拿走手機做什麼，他說等錢還了後再還給我」等
    語（見九十年度偵字第七四九五號卷第十三頁背面、原審卷第三十二頁、第三十
    三頁），而被害人丙○○於原審法院及檢察官偵查中亦分別陳稱：「我在樓上聽
    到吵雜聲就抱孩子下樓，乙○○要跟我媽媽拿介紹費，我說我身上只有五千元，
    要先拿給他，可是他說他不可能只拿五千元，就拿手機走了，說下午我拿五千元
    來再還手機，不然我就不用找這手機了」、「（問：他如何拿走手機？）我手機
    放在樓下桌子上，他自客廳桌子上拿走的」、「（問：你有無跟他搶？）沒有，
    因為我抱著小孩子」、「我當時也在樓下，看到他拿走我的手機及鑰匙，我問他
    拿走做什麼？他將鑰匙放下後說等錢還了後再還我手機，就將手機拿走了」（見
    同上偵查卷第十三頁背面、原審卷第三十四頁）等語，依告訴人甲○○、被害人
    丙○○前開所述，被告將放置在客廳桌上之手機取走時，並未與甲○○、丙○○
    發生任何拉扯衝突，且於丙○○詢問其何以拿走手機時，答稱等拿到剩餘之介紹
費後再將手機返還等語觀之，被告當時並未對丙○○、甲○○施任何強暴、脅迫
    之行為，核其所為與刑法第三百零四條妨害自由罪之構成要件不符，自難以該罪
    相繩，且渠等間既有仲介費用之糾葛，亦難謂被告有何不法所有之意圖，此外，
    本院復查無其他積極證據足資審認被告有何公訴人所指之前揭犯行，被告被訴強
    制罪嫌自屬不能證明，揆諸前判例意旨及說明，依法自應為被告無罪之諭知。
五、原審因認不能證明被告犯罪，而為無罪之諭知，經核與法並無不合，檢察官仍執
    前詞，聲明上訴，指摘原判決不當，為無理由，應予駁回。
據上論結，應依刑事訴訟法第三百六十八條，判決如主文。
本案經檢察官郭振昌到庭執行職務。
中    華    民    國     九十一     年       八       月      三十      日
                              臺灣高等法院高雄分院刑事第四庭
                                  審判長法官  蕭權閔
                                        法官  陳啟造
                                        法官  李嘉興
右正本證明與原本無異。
不得上訴。
                                      書記官  呂素珍
中    華    民    國     九十一     年       九       月      四        日
                                                                        Ｋ
